臺灣臺北地方法院民事判決　　　　　　 95年度訴字第11594號
原　　　告　甲○○
被　　　告　戊○○
　　　　　　乙○○○
　　　　　　丙○○
前列二人共同
訴訟代理人　丁○○
上列當事人間清償債務事件，本院於民國96年2 月26日言詞辯論
終結，判決如下：
    主  文
被告戊○○、乙○○○應連帶給付原告新臺幣貳佰零壹萬參仟捌
佰玖拾貳元，及自民國九十二年十一月二日起至清償日止，按年
息百分之十二計算之利息。
被告丙○○應給付原告新台幣壹佰零捌萬伍仟元，及自民國九十
二年十一月二日起至清償日止，按年息百分之六計算之利息。
上開二項給付中，如有任一項之被告已為給付者，就相同給付之
範圍內，他項之被告免負給付責任。
原告其餘之訴駁回。
訴訟費用由被告戊○○、乙○○○連帶負擔二分之一，由被告丙○○負擔四分之一，餘由原告負擔。
    事實及理由
壹、程序方面：
一、本件被告乙○○○、丙○○經合法通知，未於最後言詞辯論
    期日到場，核無民事訴訟法第386 條所列各款情形，爰依原
    告之聲請，由其一造辯論而為判決。
二、按當事人得以合意定第一審管轄法院。但以關於由一定法律
    關係而生之訴訟為限。民事訴訟法第24條第1 項定有明文。
    查本件依兩造於民國87年7 月15日簽訂之借據第4 條規定，
    已合意本院為第一審管轄法院，本院自有管轄權。
三、次按訴狀送達後，原告不得將原訴變更或追加他訴，但僅擴
    張或減縮應受判決事項之聲明者，不在此限，民事訴訟法第
    255 條第1 項第3 款定有明文。經查，本件原告原起訴聲明
    為：(一)被告戊○○及乙○○○應連帶給付原告新臺幣（下同
    ）3,420, 000元，及自民國89年3 月30日起至清償日止，按
    雙方約定之每萬元日息10元計算之利息；(二)被告丙○○應給
    付原告3,185, 000元，及自89年3 月30日起至清償日止，按
    年息6 ％計算之利息。嗣後原告於95年12月20日之言詞辯論
    期日變更訴之聲明為：被告戊○○、乙○○○、丙○○應連
    帶給付原告3,937,978 元。另於96年1 月22日言詞辯論期日
    中再變更訴之聲明為：被告戊○○、乙○○○、丙○○應連
    帶給付原告5,297,978 元。末於96年2 月6 日具狀減縮如其
    聲明所述，揆諸首揭規定，原告所為訴之變更僅擴張或減縮
    應受判決事項之聲明，合於前揭規定，應予准許，合先敘明
    。
貳、實體方面：
一、原告方面：
  (一)原告主張被告戊○○陸續向其借款，情形如下：
  1.借款2,500,000 元部分：被告戊○○邀同被告乙○○○為連
    帶保證人，於87年7 月15日向原告借款1,600,000 元，另就
    原先積欠原告之貨款900,000 元亦約定轉為借貸，合計共向
    原告借款2,500,000 元。兩造並約定借款期間自87年7 月15
    日起至90年7 月14日止，其間利息按年息12.27 ％計算並依
    年金法平均攤還本息，被告應於每月15日清償本息95, 000
    元，如有遲延給付之情事，即喪失期限利益，全部債務視為
    到期，且應按每萬元日息10元計算違約金，被告戊○○並與
    乙○○○依借款本金加計利息共同簽立金額為3,420,000 元
    之借據及同額之本票乙紙予原告。詎被告戊○○僅給付至88
    年2 月15日止共計7 期之本息665,000 元，以清償其中本金
    486,108 元（250 萬元/36 個月Ⅹ7 期=486,108元），及利
    息178,892 元（92萬元/36 個月Ⅹ7 期=178,892元）。故就
    此筆借款言，被告戊○○尚積欠本金2,013,892 元及自88年
    2 月16日起依約應計付之利息未清償。
  2.借款1,000,000 元部分：被告戊○○於87年11月13日向原告
    借款1,000,000 元，原告除於87年11月13日匯款905,000 予
    被告戊○○外，另允被告以伊就上筆借款於87年11月15日應
    付本息95,000元抵付，並約定借款期限自87年11月13日起至
    88年11月12日止，期間利息按年息20％計算，依年金法平均
    攤還本息，故被告應於每月13日清償本息100,000 元，如有
    遲延給付之情事，即喪失期限利益，全部債務視為到期，並
    應按每萬元日息10元計算違約金，被告戊○○且依本金加計
    應付利息簽立金額為1,200,000 元之借據乙紙予原告。詎被
    告戊○○並未依約清償最後一期之本息，尚欠本金83,333元
    及自88年11月14日起依約應付之利息未清償。
  3.借款831,900 元部分：被告戊○○另於88年2 月1 日向原告
    借款808,500 元，再加上被告積欠原告代購買之金門高梁酒
    酒款23,400元，合計借款總金額為831,900 元，原告除於88
    年2 月1 日匯款418,500 元予被告外，因被告戊○○就前揭
    2 筆借款之分期債務即將屆至（即88年1 月13日、15日及88
    年2 月13日、15日應給付之2 筆100,000 元及2 筆95,000元
    ），原告乃允被告以應給付款項抵付之，兩造並約定就此筆
    借款按月息2 分計算利息，但因此部分利息約定高於法定最
    高利率，原告願減縮依年息20% 計算。被告丙○○並為此筆
    借款簽發發票日期為88年7 月31日及88年9 月30日，面額均
    為500,000 元之支票以為擔保。詎由被告丙○○所開立之支
    票中，僅發票日為88年7 月31日之支票有兌現，原告並同意
    被告簽發同為500,000 元面額、發票日為89年3 月30日之支
    票換回發票日為88年9 月30日之支票，但該支票屆期仍未能
    兌現。而自被告借款日起至發票日為88年7 月31日之支票兌
    現時止，歷時6 個月，依約應計付之利息為83,190元（即：
    831,900 Ⅹ20% Ⅹ1/2=83,190元），則被告清償500,000 元
    ，先抵充利息，次再抵充本金後，被告戊○○尚積欠原告本
    金415,090 元（831,900-（500,000-83,190）=415,090元）
    ，另應給付自88年8 月1 日起至清償日止按年息20％計算之
    利息。
  4.借款300,000 元部分：被告戊○○又於88年7 月30日向原告
    借款300,000 元，兩造並約定就此借款按月息2 分計算利息
    。然被告自始未清償此筆借款，尚積欠300,000 元及依約應
    計付之利息未清償。
  5.借款115,000 元部分：被告戊○○於88年12月4 日又向原告
    借款11萬5000元，兩造並約定就此借款按月息2 分計算利息
    。然被告並未清償此筆借款，尚積欠原告115,000 元及依約
    應計付之利息未清償。
  (二)被告乙○○○部分：就上開借款2,500,000 元部分，為被告
    戊○○之連帶保證人，有借據可憑，自應就該筆借款負連帶
    清償之責。
  (三)被告丙○○部分：被告丙○○曾就被告戊○○向原告借貸上
    述借款，簽發面額共計3,185,000 元之支票5 紙予原告以為
    擔保，另將其名下坐落台北縣樹林鎮○○段248 之5 地號、
    同段2837建號之不動產設定本金最高限額3,000,000 元之抵
    押權於原告，經辦理登記在案，其當就所簽發支票負付款之
    責。
  (四)被告戊○○於前揭各筆借款到期後，仍為陸續之清償，如附
    表所示，因其並未指定抵充債務之順序，則該部清償之款項
    當依民法第322 、323 條之規定抵充之。因此爰依民法消費
    借貸及連帶保證之法律關係向被告戊○○、乙○○○請求返
    還前開消費借貸款，並依票據關係向被告丙○○請求給付票
    款，並令被告丙○○與被告戊○○、乙○○○間負不真正連
    帶給付之責，乃聲明：(一)被告戊○○、乙○○○應連帶給付
    2,013,892 元，及自92年11月2 日起至清償日止按年息12％
    計算之利息，(二)被告戊○○應另給付原告686,882 元，及自
    92年11月2 日起至清償日止按年息12％計算之利息，(三)被告
    丙○○應給付原告2,700,774 元，及自92年11月2 日起至清
    償日止按年息6 ％計算之利息，(四)被告戊○○、乙○○○於
    被告丙○○已依聲明第3 項為給付範圍內，免其給付責任，
    被告丙○○於被告戊○○、乙○○○已依聲明第1 、2 項為
    給付範圍內，亦免其給付責任。
二、被告戊○○方面：
    原告實際僅匯款3,338, 500元予伊，縱加計貨款900,000 元
    、酒款23,400元，伊積欠原告債務總額僅4,261,900 元，即
    令依原告主張之債務本金計算，伊積欠原告債務合計亦僅有
    4,331,900 元，原告主張計息年利率高於20％之上限，原告
    復將已計算過利息之債務餘額又併入本金再計利息，致伊永
    無清償之日，實不合理。伊已陸續還款匯入原告之夫林茂林
    於合作金庫中山路支庫，帳號0000000000000 號之帳戶中，
    還款金額共計達2,951,500 元。伊另以被告丙○○名義簽發
    支票償還金額累計達810,730 元，加計伊於87年11月13日借
    款1,000, 000元時遭預先扣除之款項95,000元，總計伊已還
    款3,857,230 元。縱依原告主張債權總額4,331,900 元計算
    ，伊積欠債務餘額僅剩474,670 元尚未返還，另以年息5 ％
    計算利息，利息亦不過為595,330 元，合計伊尚應返還原告
    1,000,000 元，伊願自即日起，以1 個月為1 期，分50期償
    還之。並聲明：駁回原告之訴。
三、被告乙○○○、丙○○方面：
    被告乙○○○、丙○○未於最後言詞辯論期日到場，惟據其
    之前到庭所為陳述及其所提出書狀內容略以：被告乙○○○
    確有擔任被告戊○○向原告借款2,500,000 元之連帶保證人
    ，而以丙○○名義所簽發交付原告之支票，均係由被告戊○○自行簽發，被告丙○○並不知情，其亦無保證之意。並聲
    明：駁回原告之訴。
四、本件兩造爭執及不爭執事項：
  (一)兩造不爭執事項：
  1.被告戊○○於87年7 月15日邀同被告乙○○○為連帶保證人
    ，向原告借款1,600,000 元，並約定將原先積欠原告之貨款
    900,000 元亦轉為借貸，合計向原告借款2,500,000 元。兩
    造並約定借款期間自87年7 月15日起至90年7 月14日止，被
    告戊○○應分期攤還本息而於每月15日給付原告95,000元，
    如有遲延給付之情事，即喪失期限利益，全部債務視為到期
    ，並應按每萬元日息10元計算違約金，被告戊○○並與乙○○○依此筆借款本金加計利息共同簽立金額載為3,420,000
    元之借據及同額之本票乙紙予原告。
  2.被告戊○○另於87年11月13日簽立向訴外人林茂林、林建成
    借款1,200,000 元之借據，約定借款期限自87年11月13日起
    至88年11月12日止，被告應分期攤還本息而於每月13日給付
    本息100,000 元，如有遲延給付之情事，債務人即喪失期限
    利益，全部債務視為到期，並應按每萬元日息10元計算違約
    金等語，原告並於87年11月13日以訴外人林茂林之名義匯款
    905,000 至被告丙○○之帳戶。
  3.被告戊○○再於88年2 月1 日向原告借款，兩造並約定就此
    筆借款按月息2 分計算利息，原告已於88年2 月1 日以訴外
    人林茂林名義匯款418,500 元至被告丙○○帳戶，被告戊○○另積欠原告代購買金門高梁酒酒款23,400元。
  4.被告戊○○另於88年7 月30日向原告借款300,000 元，原告
    已於同日以訴外人林茂林名義匯款300,000 元至被告丙○○
    帳戶，兩造並約定就此筆借款按月息2 分計算利息。
  5.被告戊○○再於88年12月4 日向原告借款115,000 元，原告
    並於同日以訴外人林茂林名義匯款115,000 元至被告丙○○
    帳戶，兩造並約定就此筆借款按月息2 分計算利息。
  (二)兩造爭執要點：
  1.被告戊○○究尚欠原告借款若干？
  2.被告已陸續清償款項應如何抵充？
  3.被告丙○○是否應就上開借款同負清償責任？
五、就上所列第1項爭點，分別依原告主張各項借款認定如次：
  (一)就2,500,000元借款部分：
  1.按消費借貸之借用人應於約定期限內，返還與借用物種類品
    質、數量相同之物；而稱保證者，謂當事人約定一方於他方
    之債務人不履行債務時，由其代負履行責任之契約。民法第
    478 條前段、第739 條分別定有明文。又保證債務之所謂連
    帶，係指保證人與主債務人負同一債務，對於債權人各負全
    部給付之責任者而言，此就民法第272 條第1 項規定連帶債
    務之文義參照觀之甚明。再按遲延之債務，以支付金錢為標
    的者，債權人得請求依法定利率計算之遲延利息。但約定利
    率較高者，仍從其約定利率。民法第233 條第1 項亦有明文
    。
  2.查被告戊○○、乙○○○既不爭執被告戊○○曾邀同被告乙○○○為連帶保證人向原告借款2,500,000 元，兩造並約定
    借款期間為3 年，其間被告應按月攤還95,000元等情（見本
    院卷第71頁背面），並有原告提出被告戊○○、乙○○○簽
    立之借據、本票及匯款單各1 紙在卷可按（見臺灣板橋地方
    法院95年度促字第36632 號卷，下稱板院促字卷，第3 、4
    頁，本院卷第24頁），當應肯認原告對於被告戊○○確有本
    金2,500,000 元之借款債權存在。兩造復不爭執此筆債權成
    立時，渠等約定借款利息合計為920,000 元等情，則依兩造
    約定借款本金2,500,000 元、利息920,000 元計算，此筆借
    款年息高達36.8％。此一利率約定雖逾民法第205 條法定最
    高利率20％之限制，惟依同法條規定，約定利率超過年息20
    ％者，其約定並非無效，僅債權人對於超過部分之利息無請
    求權，如債務人就超過部分之利息任意給付，經債權人受領
    者，因非無法律上原因而受有利益，債務人不得謂係不當得
    利請求返還。最高法院27年上字第3267號、29年上字第1306
    號判例意旨可以參照。則以兩造不爭執被告已繳納7 期分期
    款即清償至88年2 月15日之本息合計665,000 元部分言，仍
    應按兩造原約定年息36.8％抵充本金、利息，即被告戊○○
    已清償本金486,108 元（250 萬元/36 個月Ⅹ7 期=486,108
    元）、利息178,892 元（92萬元/36 個月Ⅹ7 期=178,892元
    ）。
  3.被告戊○○雖抗辯伊嗣後仍陸續匯款至原告之夫戶頭或開立
    支票以清償此筆借款云云，惟依被告提出清償明細觀之（見
    本院卷第41至43頁），被告清償原告之日期與金額尚與兩造
    於此筆借款約定還款時間、金額不相符，被告又未能提出其
    他證據證明其就此筆2,500,000 元借款於第8 期後仍依約履
    行等情，則原告主張被告戊○○有遲延給付情事，堪予採信
    ，依兩造簽立借據第3 條約定，被告已喪失期限利益，此筆
    借款視為全部到期，被告戊○○應自88年2 月16日起至清償
    日止，負遲延給付之責。而就此筆借款兩造約定利率高於法
    定利率部分，依民法第205 條規定，原告僅得於20％範圍內
    為請求，惟原告就被告戊○○未按期清償後積欠欠款之利息
    僅請求以年息12.27 ％計算，本院自應受其主張之拘束，而
    被告乙○○○為此筆借款之連帶保證人，亦應就此負連帶保
    證人，準此，原告主張被告戊○○自88年2 月16日起未依約
    清償此筆借款債務，自斯時起積欠原告借款本金2,013,892
    元（即2,500,000- 486, 108 ＝2,013,892 元），並應自88
    年2 月16日起至清償日止，按年息12.27 ％計算遲延利息，
    被告乙○○○亦應就此同負連帶清償責任，可以採信。
  (二)就1,000,000 元借款部分：原告雖主張其曾於87年11月13日
    借款1,000,000 元予被告戊○○云云，惟依原告提出被告不
    爭執真正之此筆借款借據（見本院卷第28頁），其貸與人為
    訴外人林茂林、林建成，而非本件原告，原告於本院審理中
    並自承：被告戊○○本欲再向她借款1,000,000 元，但因她
    沒有錢，所以被告是跟林茂林及林建成借的等語（見本院卷
    第98頁背面），而依原告提出此筆借款匯款單據，亦係以訴
    外人林茂林名義匯款，有該匯款單存卷可按（見本院卷第38
    頁），原告又未提出其他證據證明其與此筆借款有何關連，
    則原告主張其對被告戊○○有1,000,000 元之債權存在云云
    ，自不足採信。
  (三)就831,900元借款部分：
  1.被告戊○○雖抗辯原告實際僅匯款418,500 元予伊云云，惟
    伊亦自承於向原告借貸此筆借款時曾同意扣掉伊原應給付之
    前開2 筆借款分期款，而原告所陳購買金門酒款23,400元亦
    有算在此筆借款中，兩造間並約定利息按月息2 分計算等語
    （見本院卷第98頁背面），則以被告戊○○依前開2 筆借款
    約定每月應給付本息2 期計算，本應給付原告190,000 元、
    給付訴外人林茂林、林建成200,000 元，加上原告匯款金額
    418,500 元及金門酒款23,400元，原告主張被告戊○○向其
    借款831,900 元，核屬有據。被告戊○○雖再抗辯原告係將
    已計算過利息之債務餘額又併入債務本金再計利息云云，惟
    依前開2 筆借款借據約定，被告戊○○本應於88年1 月15日
    、88年2 月15日給付原告應攤還本息合計190,000 元，及於
    88 年1月13日、88年2 月13日給付訴外人林茂林、林建成應
    攤還本息合計200,000 元，而原告依與被告戊○○間關於此
    筆借款約定，本應交付金錢831,900 元予被告，兩造遂約定
    被告戊○○無須給付上開應攤還本息，原告亦無須再交付同
    額金錢予被告戊○○，乃屬渠等間關於簡易交付之約定，尚
    難認為屬將屆期利息滾入原本，就超過限額利息重複計息之
    情形，故被告此部分抗辯，尚無足採。
  2.次查，兩造均不爭執就此筆借款約定利息為月息兩分，即週
    年利率24％，此一利率約定雖逾民法第205 條法定最高利率
    20％之限制，惟原告自願減縮按20％計算，本院自應受其主
    張之拘束。原告並自承被告戊○○曾先後交付由被告丙○○
    簽發，發票日各為88年7 月31日、同年9 月30日，面額均為
    500,000 元之支票2 紙予伊以擔保此筆借款之清償，其中發
    票日為88年7 月31日之支票已兌現等語（見本院卷第81頁）
    ，則就已兌現票款部分，即已生一部清償之效力。而自被告
    戊○○借款日起至該紙支票兌現止，歷時6 個月，依約應計
    利息為83,190元（831,900 元Ⅹ20%/2=83,190元），故被告
    清償之上開500,000 元中，先抵充利息83,190元，再抵充本
    金後，被告戊○○尚積欠原告本金415,090 元（831, 900-
    （500,000-83,190）=415,090元）。因此原告主張被告戊○○就此筆債務尚積欠本金415,090 元，及自88年8 月1 日起
    至清償日止，按年息20％計算之利息迄未清償，即屬可採。
  (四)就300,000元及115,000元借款部分：
  1.查被告戊○○就伊曾先後於88年7 月30日、88年12月4 日向
    原告借款300,000 元、115,000 元，並均約定月息兩分等節
    俱不爭執（見本院卷第第71頁、第98頁背面），而原告已將
    借款交付被告戊○○乙節，亦經原告提出匯款單為證（見本
    院卷第31、33頁），且為被告所不爭執，則原告主張被告戊○○曾向其借款300,000 元及115,000 元，應償還上開借款
    等情為可採。
  2.次按民法第478條固規定，消費借貸未定返還期限者，借用
    人得隨時返還，貸與人亦得定一個月以上之相當期限催告返
    還。所謂貸與人得定一個月以上之相當期限催告返還，非謂
    貸與人之催告必須定有期限，祇須貸與人有催告之事實，而
    催告後已逾一個月以上相當期限者，即認借用人有返還借用
    物之義務，最高法院73年台抗字第413 號判例意旨可以參照
    。本件兩造雖未就此2 筆借款約定還款期限，然原告既已對
    被告聲請發支付命令請求清償借款，經被告聲明異議而視為
    起訴，該支付命令並已於95年6 月14日送達被告戊○○，自
    可認原告已對被告戊○○為催告，且截至本件言詞辯論終結
    日止，為時逾一個月以上，縱此2 筆借款未定有返還期限，
    亦可認被上訴人之請求與民法第478 條規定相符。而原告就
    此2 筆債務均自陳願按年息20％計算利息，本院亦應受其主
    張之拘束，因此，被告戊○○就此2 筆債務分別尚積欠本金
    300,000 元、115,000 元，及各自借款日即88年7 月30日、
    88 年12 月4 日起至清償日止，按年息20％計算之利息迄未
    清償。
六、關於被告陸續清償款項之抵充部分：
  (一)按對於一人負擔數宗債務而其給付之種類相同者，如清償人
    所提出之給付不足清償全部債額時，依民法第321 條規定，
    原應由清償人於清償時指定其應抵償之債務，如未為指定，
    即應依同法第322 條之規定，定其應抵充之債務。本件被告
    於前述借款屆期後，仍陸續為清償，其清償金額除原告否認
    被告曾於88年9 月20日清償15,000元，被告又未提出證據證
    明其確有清償該筆款項，應予剔除外，其餘清償款項如附表
    所示，且為兩造所不爭執，均堪信為真實。被告於清償時並
    未指定其欲抵償之債務，亦為兩造所不爭執，而上開各筆債
    務於原告提起本件訴訟時，固均已屆清償期，但其中被告於
    88年5 月15日、88年7 月20日清償之12,750元、15,000元因
    清償時如附表所示編號2 、3 、4 之借款尚未發生，或未屆
    清償期，故應先抵充如附表所示編號1 之借款債務。則以編
    號1 之借款本金2,013,892 元按年息12.27 ％計算，其每日
    利息為677 元（即：2,013,892 Ⅹ12. 27% /365＝677 元）
    ，因原告放棄違約金之請求，則被告於88年5 月15日、88
    年7 月20日清償2 筆款項可抵充至88年3 月29日之利息。
  (二)至被告其餘各次償還款項，因編號1 之借款另有被告乙○○○為該筆借款之連帶保證人，其餘各筆並無擔保，依前揭說
    明，應依民法第322 條第2 款之規定先抵充編號2 、3 、4
    各筆欠款。又因編號2 、3 、4 各筆欠款均無擔保、利率相
    同、均無違約金之約定，對被告言因清償獲益相等，即應以
    先到期債務僅先抵充。而編號2 之債務固發生於88年2 月1
    日，但原告既允被告戊○○持被告丙○○所簽發，發票日各
    為88年7 月31日、同年9 月30日、面額同為500,000 元之支
    票清償上開借款，已如上述，堪認兩造間有以上述支票之發
    票日為清償期之意思表示合致，原告復自承其另允許被告戊○○以發票人為被告丙○○、發票日為89年3 月30日之同額
    支票取代上開發票日為88年9 月30日之支票等語（見本院卷
    第80頁），足認原告已同意被告戊○○就編號2 之債務尚未
    清償部分延展清償期至89年3 月30日，另編號3 及編號4 之
    債務為未定清償期之債務，已如前述，依民法第315 條規定
    ，債權人得隨時請求清償，故該等債務於發生同時已屆清償
    期，亦即，編號3 之債務應以88年7 月30日為清償期，編號
    4 之債務應以88年12月4 日為清償期，則以編號2 、3 、4
    各筆債務到期先後相較，被告清償款項應先抵充編號3 之債
    務，次抵充編號4 之債務，末抵充編號2 之債務，其各筆清
    償款項抵充方式詳如附表所示。又合計被告累積清償金額為
    1,977,230 元，除可供充償編號2 、3 、4 之債務利息、本
    金外，尚有餘額可以清償編號1 之債務至92年10月27日止之
    利息，原告就其請求之編號1 借款金額，復聲明願自92年11
    月2 日起至清償日止，按年息12％計算利息，本院自應受其
    聲明拘束，故被告戊○○尚積欠原告本金2,013,892 元，及
    自92年11月2 日起至清償日止，按年息12％計算之利息未清
    償，而被告乙○○○為此筆債務之連帶保證人，已如前述，
    亦應就此負連帶清償責任。
七、關於被告丙○○應負清償責任部分：
  (一)按票據行為亦為法律行為之一種，民法上有關代理之法條亦
    適用之，票據上之簽名亦係意思表示，自可由代理人為之。
    因此代理人任意記明本人之姓名蓋其印章，而成為本人名義
    之票據行為者，祇須有代理權，即不能不認為代理之有效形
    式（最高法院80年台上字第1426號及73年台上字第3156號判
    決意旨參照）。被告雖抗辯丙○○並無為上開借款保證之意
    思云云，惟被告戊○○於本院審理中自承：伊因未依約還款
    ，經原告要求曾以被告丙○○名義簽發面額共計3,185,000
    元之支票5 紙予原告，雖被告丙○○不知伊有簽發上開5 紙
    支票予原告，但是當初被告丙○○去申請這本支票就是要給
    伊用的等語（見本院卷第98頁背面），並有原告提出該等支
    票附卷可稽（見板院促字卷第5 、6 頁），而被告丙○○又
    未就此再事爭執，應認被告丙○○同意交付該等空白支票簿
    予被告戊○○，已有概括授權其代為票據行為之意，而被告
    戊○○於簽發上開支票時，雖未表明代理人姓名，僅蓋本人
    即被告丙○○之印章，然戊○○既有代行簽名之授權，又未
    逾越其代理權限，被告丙○○自應就被告戊○○於代理權限
    內以本人名義所為發票行為，負票據上發票人責任，依票據
    法第126 條規定，按支票文義擔保支票之支付。
  (二)又欠缺本法所規定票據上應記載事項之一者，其票據無效，
    票據法第11條第1 項前段定有明文。而支票之作成，必依票
    據法第125 條第1 項第1 款至第8 款所定法定方式為之。故
    支票之必要記載事項如有欠缺，除票據法另有規定外（如票
    據法第125 條第2 項及第3 項）其支票即為無效，其中發票
    年、月、日為支票絕對必要記載事項，如未記載，其支票當
    然無效。查被告戊○○交付原告收執之上開5 紙支票中，其
    中票號為FA0000000 號、面額400,000 元及票號FA0000000
    號、面額1,700,000 元，並載有受款人為林茂林之支票2 紙
    ，均欠缺發票日期之記載（見板院促字卷第6 頁），依票據
    法第11條第1 項規定，該等票據當為無效，原告自無請求被
    告償還票款之餘地。
  (三)再依票據法第28條規定，票據債權之利息除有特約外，自發
    票日起算，其利率除有約定外，按年息6 ％計算。查原告執
    有被告丙○○所簽發支票，除上開無效之2 紙支票外，其餘
    支票發票日分別為89年3 月30日、89年3 月15日、88年12月
    31日（見板院促字卷第5 頁），依法原告本得按各紙支票票
    面金額，請求自各紙支票發票日起，按年息6 ％計算之利息
    ，惟原告就其請求被告丙○○清償金額，聲明願自92年11月
    2 日起至清償日止，按年息6 ％計算利息，本院自應受其聲
    明拘束，故原告依票據關係，請求被告丙○○給付其餘票款
    1,085,000 元，及自92年11月2 日起至清償日止，按年息6
    ％計算之利息，為有理由，逾此部分請求，即無依據。
八、綜上所述，被告戊○○尚欠原告第1 筆借款本金2,013, 892
    元，及自92年11月2 日起至清償日止，按年息12％計算之利
    息未清償，被告乙○○○為此筆債務之連帶保證人，應同負
    連帶清償責任。而被告丙○○係為擔保被告戊○○之前開數
    筆借款，故允由被告戊○○為發票行為代理人，以其名義簽
    發支票以擔保借款清償等情，亦為兩造所不爭執，則被告丙○○應於上開有效支票金額範圍內負票款給付之責。原告並
    以被告丙○○應負票據清償責任與被告戊○○、乙○○○之
    借款與連帶保證債務係屬相同債務內容，聲明被告丙○○應
    與被告戊○○、乙○○○所負給付義務負不真正連帶債務給
    付之責，核屬有據，從而，原告依據消費借貸、連帶保證及
    票據之法律關係提起本訴，請求：(一)被告戊○○及乙○○○
    連帶給付2,013,892 元，及自92年11月2 日起至清償日止，
    按年息12％計算之利息；(二)被告丙○○給付1,085,000 元，
    及自92年11月2 日起至清償日止，按年息6 ％計算之利息；
    (三)上開2 項給付中，有任1 項之被告已為給付者，於相同給
    付範圍內，他項之被告免負給付責任，為有理由，應予准許
    。逾此範圍之請求為無理由，應予駁回。
九、本案事證已臻明確，兩造其餘主張陳述及所提之證據，經審
    酌後於本件判決結果無影響，爰不逐一論述，附此敘明。
參、結論：
    本件原告之訴為一部有理由，一部無理由，依民事訴訟法第
    385 條第1 項前段、第79條、第85條第1 項但書，判決如主
    文。
中　　華　　民　　國　　96　　年　　3 　　月　　14　　日
                        臺灣臺北地方法院民事第三庭
                                法　官　管靜怡
以上正本係照原本作成。
如對本判決上訴，須於判決送達後20日內向本院提出上訴狀。
中　　華　　民　　國　　96　　年　　3 　　月　　14　　日
                    　　　　　　書記官　趙郁涵
